臺灣高等法院民事判決　九十二年度上字第一○○二號
　　上　訴　人　乙○○
　　訴訟代理人　呂傳勝律師
　　被　上訴人　甲○○
　　訴訟代理人　李建民律師
　　複　代理人　白德孚律師
右列當事人間請求拆屋還地事件，上訴人對於中華民國九十二年七月二十五日臺灣桃
園地方法院第一審判決（九十二年度訴字第三００號）提起上訴，經本院於九十三年
二月十七日言詞辯論終結，判決如左：
    主    文
上訴駁回。
第二審訴訟費用由上訴人負擔。
    事    實
甲、上訴人方面：
一、聲明：求為判決：(一)原判決廢棄。(二)被上訴人應將座落桃園縣桃園市○路段一九
    七六－七五地號如原判決附圖斜線所示之地上建物（門牌號碼桃園縣桃園市○路
    街九０六巷二十六弄十九號）拆除，並將系爭同所一九七六－七六地號土地，面
    積九五平方公尺交還上訴人，及自民國（下同）八十九年七月十二日起至拆屋還
    地之日止，按月給付上訴人新台幣（下同）三千一百六十六元。
二、陳述：除與原判決記載相同者，茲引用之外，補稱略以：
    證人廖秀金於原審訊問時，係受訴外人陳伯堂之女兒恐嚇，始為有利被上訴人之
    證詞，故上開證詞，應不可取。
三、證據：援用原審之立證方法。
乙、被上訴人方面：
一、聲明：求為判決：如主文。
二、陳述：與原判決記載相同，茲引用之。
三、證據：援用原審之立證方法。
    理    由
一、上訴人起訴主張：坐落桃園縣桃園市○路段第一九七六之七五地號土地（下稱系
    爭土地）為伊所有，而被上訴人明知對系爭土地無占有使用權源，竟未得伊同意
    ，逕自於系爭土地上建築如原判決附圖所示斜線部分房屋使用。嗣經伊屢次催請
    搬遷均置之不理等情，爰依民法第七百六十七條前段及同法第一百七十九條之規
    定，求為判命：(一)被上訴人應將坐落桃園縣桃園市○路段第一九七六之七五地號
    、面積九十五平方公尺土地上，如原判決附圖所示斜線部分房屋（下稱系爭房屋
    ）拆除，將土地（下稱系爭土地）返還予上訴人。(二)被上訴人應自民國（下同）
    八十九年七月十二日起至返還系爭土地日止，按月給付上訴人一萬五千八百八十
    三元之判決。（原審為上訴人敗訴之判決，上訴人就拆除系爭房屋，交還系爭土
    地及自八十九年七月十二日起至返還土地之日止，按月給付三千一百六十六元部
    分聲明不服，其餘部分則未據其聲明不服，已告確定）。被上訴人則以：上訴人
    之被繼承人彭興榮於六十七年一月一日死亡前，曾將系爭土地出售予訴外人陳伯
    堂，並將系爭土地交付訴外人陳伯堂蓋屋使用，嗣訴外人陳伯堂於八十七年四月
    十日再以二百五十萬元之價格，將系爭土地連同地上鋼鐵造建物出賣予伊後，再
    將之交付伊占有使用，故伊係有權使用系爭土地等語，資為抗辯。
二、上訴人上開主張伊為系爭土地之登記名義人，而被上訴人所有門牌號碼桃園縣桃
    園市○路街九０六巷二六弄十九號之建物（即如原判決附圖斜線部分所示）占用
    系爭土地之事實，業據其提出土地登記謄本為證（見原審卷(一)第八頁），且為被
    上訴人所不爭執（見原審卷(二)第十六頁），固堪信為真實。
三、被上訴人辯稱上訴人之被繼承人彭興榮已將系爭土地出售予訴外人陳伯堂乙節，
    業據其提出上訴人不否認真正之訴外人即上訴人之母彭廖秀金錄音譯文為證（見
    原審卷(二)第五十三頁），證人彭廖秀金於該譯文中對於出售系爭土地之事宜陳述
    稱：「他（指上訴人之父）不敢說很清楚，大概那一塊地知道賣了」、「其實那
    一塊地賣給他我很痛苦．．．那時候我腳在花錢，我的錢都叫人家拿去」（見原
    審卷(二)第二十三、二十四頁），且證人彭廖秀金於原審亦到庭證稱：「那時候陳
    呂秀蘭的老公常常來找我先生，就是為了要買地，我丈夫跟我說他把地賣給陳伯
    堂，賣多少我不知道．．．我先生與陳伯堂認識，所以我和陳伯堂也有認識」、
    「甲○○蓋房子那塊地（指系爭土地），就是我先生賣給陳伯堂的那塊地」、「
    我先生告訴我地是賣給陳伯堂的」等語（見原審卷(二)第六十、六十一頁），核與
    證人即陳伯堂之妻陳呂秀蘭於原審所證：伊丈夫陳伯堂曾向上訴人之父彭興榮買
    過土地等情相符（見原審卷(二)第六十三頁），上訴人主張彭廖秀金之證言係受陳
    伯堂之女恐嚇云云，惟無證據以資證明，殊無足取，足認上訴人之父彭興榮確曾
    將系爭土地出賣予訴外人陳伯堂。是訴外人陳伯堂本於買賣，且係因地主彭興榮
    之交付而占有系爭土地，並在系爭地上建有系爭房屋，應認原土地所有人彭興榮
    已默示同意訴外人陳堂使用系爭土地，則訴外人陳伯堂占有使用系爭土地，自有
    合法之權源（最高法院六十九年度台上字第一四八六號判決參照）。被上訴人又
    辯稱其嗣後再自訴外人陳伯堂處購買系爭土地，亦據其提出上訴人不否認為真正
    （見原審卷(二)第五十二頁）之被上訴人與訴外人陳伯堂間不動產買賣契約可證（
    見原審卷(二)第二十、二十一頁）。故被上訴人係自有權占有使用系爭土地之訴外
    人陳伯堂處取得系爭土地之使用收益權而占用系爭土地，亦堪認定。
四、經查土地買賣契約係屬債權契約，乃非要式行為，不以訂立書面為必要（最高法
    院五十七年台上字第一四三六號判例參照）。買受人陳伯堂依不動產買賣契約固
    得請求出賣人彭興榮移轉系爭土地，惟在系爭土地移轉登記前，依民法第七百五
    十八條之規定，買受人陳伯堂仍無法取得系爭土地所有權，被上訴人自訴外人陳
    伯堂處買受系爭房地，亦僅受讓訴外人陳伯堂上開土地移轉登記請求權之債權而
    已，依民法第二百九十七條第一項之規定，債權之讓與，非經讓與人或受讓人通
    知債務人不生效力。經查被上訴人於八十九年六月八日與上訴人之母彭廖秀金談
    話時，已將其向訴外人陳伯堂買受系爭房地之事告知上訴人云：「你的爸爸（指
    上訴人之被繼承人彭興榮）把土地賣給陳伯堂；陳伯堂再賣給我，他原本住在隔
    壁，蓋房屋在那裡，住了兩年，是鄰居把房子賣給我」。上訴人在場並無異議（
    見原審卷(二)第二十六頁錄音帶譯文），按上開債權之通知為觀念通知，不以經債
    務人之承諾為必要（最高法院二十年上字第五十八號、二十八年上字第一二八四
    號判例參照），故上開告知，已生債權讓與通知之效力，依前開說明，上訴人即
    應受拘束。
五、綜上所述，被上訴人既自有權使用系爭土地之訴外人陳伯堂處買受系爭房地之使
    用收益權，並將該受讓之事實通知上訴人，自有合法使用系爭土地之正當權源，
    核無不當得利可言。故上訴人本於民法第七百六十七條前段及同法第一百七十九
    條之規定，請求被上訴人將系爭土地如原判決附圖所示斜線部分建物拆除，將土
    地返還上訴人，及請求被上訴人自八十九年七月十二日起至拆屋還地之日止按月
    給付相當於租金之不當得利三千一百六十六元，即屬不應准許。從而，原審就上
    開部分所為上訴人敗訴之判決，核無違誤。上訴論旨，猶執陳詞，指摘原判決此
    部分不當，求予廢棄改判，為無理由。
六、至兩造其餘之攻擊或防禦方法及未經援用證據，經本院斟酌後，認為均不足以影
    響本判決之結果，自無逐一詳予論駁之必要，併此敘明。
七、據上論結，本件上訴為無理由，爰判決如主文。
中　　　華　　　民　　　國　　九十三　　年　　　三　　　月　　　二　　　日
                                臺灣高等法院民事第四庭
                                          審判長法  官　林  敬  修
                                                法  官　劉  勝  吉
                                                法  官　劉  清  景
正本係照原本作成。
如不服本判決，應於收受送達後二十日內向本院提出上訴書狀，其未表明上訴理由者
，應於提出上訴後二十日內向本院補提理由書狀（均須按他造當事人之人數附繕本）
上訴時應提出委任律師或具有律師資格之人之委任狀；委任有律師資格者，另應附具
律師資格證書及釋明委任人與受任人有民事訴訟法第四百六十六條之一第一項但書或
第二項（詳附註）所定關係之釋明文書影本。
中　　　華　　　民　　　國　　九十三　  年　　　三　　　月　　　四　　　日
　　　　　　　　　　　　　　　　　　　　  　　　書記官  黃  千  鶴
附註：
民事訴訟法第四百六十六條之一（第一項、第二項）：
對於第二審判決上訴，上訴人應委任律師為訴訟代理人。但上訴人或其他法定代理人
具有律師資格者，不在此限。
上訴人之配偶、三親等內之血親、二親等內之姻親，或上訴人為法人、中央或地方機
關時，其所屬專任人員具有律師資格並經法院認為適當者，亦得為第三審訴訟代理人
。
